臺灣高等法院民事裁定　　　　　　　　 100年度抗字第1006號
抗　告　人　陳紅綢
上列抗告人因與相對人陳文彬間假處分事件，對於中華民國100
年6月16日臺灣臺北地方法院100年度全字第1293號裁定，提起抗
告，本院裁定如下：
    主  文
抗告駁回。
抗告費用由抗告人負擔。
    理  由
一、抗告人於原法院聲請意旨略以：兩造為兄妹關係，因兩造父
    親陳源清於民國（下同）100年6月9日死亡，翌日即有臺北
    富邦銀行及聯邦銀行人員至原裁定附表所示之不動產（下稱
    系爭不動產）處鑑價，嗣經抗告人調取陳源清之病歷資料，
    對照系爭不動產之過戶時間點，依當時陳源清之身體健康狀
    況，並無意識亦無法為過戶行為，又系爭不動產之權狀迄今
    皆存放於銀行之保險箱內，抗告人始發現原屬陳源清所有之
    系爭不動產，業遭相對人於陳源清臥床期間以偽造文書之手
    段，全數過戶至相對人名下。茲因已有多家銀行人員就系爭
    不動產進行鑑價，且該不動產之過戶程序中，確有相對人涉
    及不法之事證，以及相對人於陳源清死亡後不久，即欲處分
    系爭不動產之情觀之，足徵相對人確有將系爭不動產所有權
    移轉（或為其他處分行為）之情形，致抗告人之請求標的現
    狀變更，有日後不能強制執行或甚難執行之虞，為保全強制
    執行，爰依民事訴訟法第532條規定聲請假處分，請求禁止
    相對人就系爭不動產為讓與、設定抵押及其他一切處分行為
    云云。原裁定以抗告人未能釋明陳源清於移轉系爭不動產時
    即陷入意識不清之狀態，及系爭不動產業有多家銀行前來估
    價等情為真實，其就相對人之系爭不動產，聲請假處分，於
    法不合，乃駁回抗告人之聲請。
二、抗告意旨略以：陳源清於99年4月24日至同年5月4日（抗告
    狀誤載為24日）住院治療時，已被診斷出患有「失智症」，
    則以陳源清之身體健康狀況及意識，並不可能於99年12月1
    日就系爭不動產為買賣及贈與等法律行為，而且就陳源清98
    、99年度之綜合所得稅各類所得資料清單所示，並未有任何
    買賣價金所得，是相對人於99年12月1日以「買賣」為取得
    系爭不動產之權利變動原因，實不單純；再對照陳源清於天
    主教耕莘醫院永和分院神經內科臨床智症量表（CDR）報告
    編號#1130之受測者欄位，係由相對人所代簽，足證相對人
    於陳源清患有「失智症」後，在未經其他兄弟姐妹同意或受
    告知下，即擅自就系爭不動產為買賣、贈與等法律行為，其
    心可議；再衡以相對人於陳源清死亡翌日即急欲找銀行人員
    前來鑑價等情觀之，可見相對人確有將系爭不動產之所有權
    為移轉或為其他處分行為，致請求標的現狀變更，日後有不
    能強制執行或甚難執行之虞；另抗告人提出與相對人及姐姐
    陳秀玉，在陳源清於和平醫院重病臥床期間之錄音對話譯文
    及光碟，內容足徵相對人居心叵測，確有就系爭不動產聲請
    假處分之必要性及急迫性，以免系爭不動產遭相對人移轉云
    云。
三、按債權人就金錢請求以外之請求，因請求標的之現狀變更，
    有日後不能強制執行，或甚難執行之虞，欲保全強制執行者
    ，得聲請假處分，民事訴訟法第532條定有明文。復按請求
    及假扣押之原因，應釋明之；前項釋明如有不足，而債權人
    陳明願供擔保或法院認為適當者，法院得定相當之擔保，命
    供擔保後為假扣押，民事訴訟法第526條規定甚明。上開規
    定於假處分準用之，民事訴訟法第533條亦有明文。再按聲
    請假處分，不能就假處分之原因提出能即時調查之證據以釋
    明之者，自應駁回其聲請（最高法院29年抗字第228號判例
    參照）。又參諸同法第526條第2項規定，係於92年2月7日修
    正民事訴訟法時將原規定之「債權人雖未為前項釋明，如就
    債務人所應受之損害已供法院所定之擔保者，得命假扣押」
    ，修正為現行規定，並於同年9月1日施行，即見債權人聲請
    假扣押、假處分或定暫時狀態處分，仍應先釋明至使法院信
    其請求及假扣押、假處分或定暫時狀態處分之原因大致為適
    當始可，僅於其釋明不足時，法院為補強計，始得命供擔保
    （該條項立法理由參照）。非謂法院於債權人未為釋明，僅
    陳明願供擔保時，即得為命提供擔保之假扣押、假處分或定
    暫時狀態處分之裁定。是請求及假處分之原因，債權人如未
    先為釋明，縱就債務人所應受之損害供法院所定之擔保者，
    亦不得命為假處分，必因釋明而有不足，並經債權人陳明願
    供擔保或法院認為適當者，始得命供擔保後為假處分。
四、經查，抗告人主張其為陳源清之繼承人，而系爭不動產為陳
    源清之遺產等情，業於原法院提出戶籍登記簿、陳源清之死
    亡證明書及全國贈與資料清單，並於本院補提天主教耕莘醫
    院永和分院乙種診斷證明書、出院病歷摘要及神經內科臨床
    智症量表（CDR）報告編號#1130（以上均影本，見原法院卷
    第7至12頁、本院卷第9至17頁），足認抗告人就其聲請假處
    分之請求已為釋明。惟對於聲請假處分之原因，即系爭不動
    產有何日後不能強制執行或甚難執行之虞，僅空言「臺北富
    邦銀行及聯邦銀行人員至系爭不動產處鑑價」云云，並未能
    提出任何可供即時調查之證據，以盡釋明之責，其聲請即不
    符合假處分之要件；雖抗告人於本院另提出錄音光碟，欲釋
    明系爭不動產確有聲請假處分之必要性及急迫性，惟依該光
    碟譯文內容，僅相對人數度強調要保管土地與房屋權狀，不
    能認此即為聲請假處分之原因，是抗告人縱陳明願供擔保以
    代釋明，然依上揭說明，仍屬不應准許。從而原法院駁回抗
    告人之聲請，並無不合，抗告意旨仍未釋明假處分之原因，
    其指摘原裁定不當，求予廢棄，為無理由，應予駁回。
五、據上論結，本件抗告為無理由，爰裁定如主文。
中    華    民    國   100    年    7     月    27    日
                  民事第十五庭
                      審判長法  官  林恩山
                            法  官  黃國忠
                            法  官  郭松濤
正本係照原本作成。
不得再抗告。
中    華    民    國   100    年    7     月    28    日
                            書記官  方素珍